【裁判字號】    97,易,1225
【裁判日期】    971021
【裁判案由】    過失傷害
【裁判全文】
臺灣臺南地方法院刑事判決              97年度易字第1225號
公訴檢察官  臺灣臺南地方法院檢察署檢察官
被      告  丙○○
選任辯護人  徐建光律師
上列被告因過失傷害案件，經檢察官提起公訴（96年度偵字第
18366號），本院判決如下：
    主  文
丙○○無罪。
    理  由
一、公訴意旨略以：被告丙○○於民國（下同）九十六年十月十
    二日十八時許，騎乘車牌號碼ＮＫＪ－二六七號重型機車沿
    臺南縣永康市○○○街由東往西方向行駛，行經該路段與永
    大路二段之交岔路口時，本應遵守道路交通標誌、標線、號
    誌之指示，及注意車前狀況，並隨時採取必要之安全措施，
    且依當時天候晴且夜間有照明、路面乾燥無缺陷，又無不能
    注意之情事，竟疏未注意，貿然闖越紅燈駛入上開路口，且
    未注意車前狀況，適丁○○騎乘車牌號碼九一二－ＢＺＨ號
    重型機車沿永大路二段由南往北方向亦駛入上開路口，見狀
    緊急剎車滑倒在地並撞及丙○○即車左側，致丁○○受有頭
    部外傷併右前額及眉挫裂傷、頭部外傷合併顱骨骨折等傷害
    ，因認被告涉有刑法第二百八十四條第一項之過失傷害罪嫌
    。
二、按犯罪事實應依證據認定之，無證據不得認定其犯罪事實；
    不能證明被告犯罪者，應諭知無罪之判決，刑事訴訟法第一
    百五十四條第二項、第三百零一條第一項分別定有明文。又
    按刑事訴訟法第一百六十一條第一項規定檢察官就被告犯罪
    事實，應負舉證責任，並指出證明之方法。對於其所訴之被
    告犯罪事實，應負提出證據及說服之實質舉證責任，倘所提
    出之證據，不足為被告有罪之積極證明，或其闡明之證明方
    法，無從說服法官以形成被告有罪之心證，基於無罪推定之
    原則，自應為被告無罪判決之諭知。而所謂認定犯罪事實之
    證據，係指足以認定被告確有犯罪行為之積極證據而言，如
    未發現相當證據，或證據不足以證明，自不能以推測或擬制
    之方法，以為裁判基礎。再者，刑事訴訟上證明之資料，無
    論其為直接證據或間接證據，均須達於通常一般人均不致於
    有所懷疑，而得確信其為真實之程度，始得據為有罪之認定
    ，若其關於被告是否犯罪之證明未能達此程度，而有合理性
    懷疑之存在，致使無從形成有罪之確信，根據「罪證有疑，
    利於被告」之證據法則，即不得遽為不利被告之認定，其以
    情況證據（即間接證據）斷罪時，尤須基於該證據在直接關
    係上所可證明之他項情況事實，本乎推理作用足以確證被告
    有罪，方為合法，不得徒憑主觀上之推想，將一般經驗上有
    利被告之其他合理情況逕予排除。
四、公訴意旨認為被告涉有前開犯行，無非係以告訴人於警詢及
    偵訊中指訴明確，並有交通事故調查報告表（一)（二）、
    道路交通事故圖、現場及車損照片十紙在卷可資佐證。另本
    件調閱肇事當日路口監視畫面，有證人甲○○之車牌號碼二
    三○三－ＧＫ號自用小客車於「17：50：48」行駛在大灣三
    街由東往西方向停等畫面，並於數秒後起步前進，然被告所
    騎乘之車牌號碼ＮＫＪ－二六七號重型機車於「17：53 ：
    41」即較證人甲○○所駛之上開自用小客車早先七秒通過上
    開路口，足證被告通過該路口時號誌應為紅燈，而可認定被
    告輕忽號誌燈之指示而貿然闖越之可能性極高，此有上開路
    口監視器轉錄光碟及擷取相片數張附卷可佐，衡諸上開情況
    證據，益徵告訴人之指述為真實，並經囑託臺灣省臺南區車
    輛行車事故鑑定委員會鑑定亦同此認定，有該委員會九十七
    年二月二十一日南鑑字第○九七五九○○五一五號函一份等
    證據資料，作為主要論據。惟訊據被告堅詞否認有何過失傷
    害之犯行，辯稱：「我沒有過失傷害之犯行，是告訴人闖紅
    燈，我沒有闖紅燈」等語。因此，本案之徵結點在於，前開
    監視畫面是否有照到被告停靠路邊之影像？如未照到被告停
    靠路邊之影像，是否得認為被告有闖紅燈之行為？應否作對
    被告有利之認定？如係告訴人闖紅燈，被告對於客觀上所造
    成之傷害，其主觀上有無過失存在？經查：
（一）、告訴人丁○○受有頭部外傷併右前額及眉挫裂傷、頭部
        外傷合併顱骨骨折等傷害乙情，業據告訴人指述明確，
        並有告訴人所提永達醫院診斷乙種證明書及成功大學醫
        學院附設醫院診斷證明書各一紙附卷可佐，足證告訴人
        確受有受有頭部外傷併右前額及眉挫裂傷、頭部外傷合
        併顱骨骨折等傷害無訛。
（二）、證人甲○○於本院審理時證稱：「我車子是從大灣三街
        要過永大路路口，我是停在汽車道上，當時是紅燈在等
        綠燈，紅燈轉綠燈亮時，我車子準備要起步，我看到永
        大路左前方有一輛機車很快速地騎乘過來，我有踩一下
        煞車頓一下車子還是沒有動，那時候我就看到二台摩托
        車在我前方倒在地上」，「（你看到那輛沿著永大路二
        段騎著很快的機車，撞到與你同方向要往前的機車？）
        我只有看到這二台機車倒地」，「（請描述你踩煞車頓
        一下後的情況）我只有看到二台機車相撞，至於如何相
        撞我不清楚」，「（從永大路二段騎乘過來的機車，是
        先滑倒再撞到與你同方向的機車，還是他們二輛機車直
        接相撞？）是永大路那輛機車先滑倒在地上，再撞到與
        我同方向行駛的那輛機車」，「（當時永大路那輛機車
        在滑倒的時候，你的行駛方向是否已經綠燈？）是的。
        因為如果不是已經綠燈，他就會直接撞到我」，「（當
        你行駛方向是紅燈時，與你同方向道路有無任何機車闖
        紅燈？）當時與我同方向的道路，沒有任何車輛闖紅燈
        穿越永大路」，「（依照你當時看到車禍的狀況，永大
        路方向的機車是否係闖紅燈？）我只能說我的方向是綠
        燈，就我的經驗判斷，那時一般橫向的永大路應該是紅
        燈」等語明確（見本院九十七年度交簡字第一○六九號
        卷第五一頁至第五三頁），經核與其於偵查中所證述之
        情節大致相符（見偵卷第三五頁），足證證人起步前（
        即大灣三街）之號誌為紅燈，而同向之道路上包括是時
        在場之被告，均未有任何闖紅燈穿越永大路之行為，被
        告既未闖紅燈，自已有遵守交通號誌之行為，殆無疑義
        ，而證人上揭證詞，亦可證當時大灣三街之號誌轉為綠
        燈後，告訴人丁○○所行經之永大路上之號誌為紅燈甚
        明，永大路上之號誌既為紅燈，告訴人猶闖越紅燈，益
        證本案被告對於前開告訴人所受傷害之發生，主觀上並
        無任何過失。而證人甲○○與本案被告及告訴人間，並
        無利害關係存在，就其所言關於被告與告訴人間發生車
        禍之證詞，應較為中立可信，甚為顯然。
（三）、其次，證人乙○○於審理時亦證稱：「（民國九十六年
        十月十二日十六時許在臺南縣永康市○○○街與永大路
        二段之交岔路口，你看到什麼情況？）當天在臺南縣永
        康市○○○街與永大路二段之交岔路口，是被告騎乘機
        車載我。當時我們這邊的綠燈亮了，被告就要往前起步
        ，然後我就聽到左側有很大的緊急煞車聲音，我就往左
        邊看，我看到有人騎乘摩托車先滑倒，滑倒之後對方的
        車身再撞到我們的車子」，「（你如何知道你們這邊的
        燈號是綠燈可以通行的情況？）我們這邊是直行（大灣
        三街），我有看到我們對面大灣三街的紅綠燈是綠燈，
        綠燈之後被告才起步」，「（請描述撞到之後的情況。
        ）我們車子被撞到之後，過了永大路的大灣三街人行道
        上剛好有我們公司的一位男同事，他聽到緊急煞車聲，
        他與被告就一起先把倒地的那個人扶到旁邊人行道上，
        我跟著被告走到人行道」，「（你乘坐的機車是何處被
        撞到？）機車左側被撞到」等語（見本院卷第六八頁至
        第六九頁），不僅與其於偵查中所證述大灣三街已綠燈
        後，被告始騎出去之情節相符（見偵卷第十頁），且亦
        與證人甲○○前開所述大致吻合，由此可知，當時永大
        路既為紅燈，大灣三街則為綠燈，其路權屬於被告所騎
        乘之大灣三街道路上駕駛人所取得，告訴人自應遵守號
        誌停止在永大路前。惟告訴人既未停止而仍貿然闖越紅
        燈行進，自應對於其所受之傷害負責，而不得歸責於被
        告。
（四）、再者，依照本院九十七年九月十八日審理時當庭勘驗結
        果，於案發當天十七時五十三分四十一秒畫面出現被告
        騎乘之摩托車往前直行，業經本院勘驗屬實，有本院九
        十七年九月十八日勘驗筆錄附卷可佐，而就秒數部分參
        酌臺灣臺南地方法院檢察署之交通號誌時制秒數表（臺
        灣臺南地方法院檢察署九十六年度核交字第四六○六號
        偵查卷第三一頁），當天被告固於十七時五十三分四十
        一秒出現在畫面上往前直行，惟監視器並未錄下其究否
        有穿越事發時之路口，參閱證人甲○○前開證述是時大
        灣三街並無任何人有闖越紅燈之行為等情，及與證人乙○○互核相符之證詞以觀，足證被告所辯其在十七時五
        十三接近十一秒時，並未穿越事發之路口，而是停在該
        路口等紅燈，而監視器畫面既未拍到被告機車在路口停
        紅燈的畫面，難認已有「積極之證據」證明被告有闖紅
        燈之行為。況且，被告辯稱監視器之畫面角度偏斜，業
        據被告於九十七年四月二十九日提出聲請狀檢附之照片
        為證，經核與本院勘驗筆錄中所示監視器之角度相符，
        有部分之位置並無法完全錄下，故就交通號誌時制秒數
        表可知，發生車禍的時間點是在證人甲○○等紅燈轉綠
        燈，車子要起步時，則證人甲○○證述其車子停頓一下
        前一、二秒（即十七時五十三分五十八秒前一、二秒）
        ，是時在大灣三街已可判定係綠燈之情形，亦與勘驗筆
        錄所載之十七時五十三分五十八秒所述之時間極為吻合
        ，足證本案車禍發生之時間點並非在起訴書所載十七時
        五十三分四十一秒之時，而是在十七時五十三分五十八
        秒前一、二秒之時，甚為顯然。因此，本案既非在十七
        時五十三分四十一秒時發生車禍，即可判定被告並未闖
        紅燈，被告既未在是時闖紅燈而是綠燈之狀態，則永大
        路自然是屬於紅燈之情形，故公訴意旨認定被告通過該
        路口時號誌應為紅燈，而推論被告輕忽號誌燈之指示而
        貿然闖越之可能性極高乙節，即無可採。此外，衡諸
        本案經本院依職權送臺灣省車輛行車事故覆議鑑定委員
        會鑑定後，推翻臺灣省臺南區車輛行車事故鑑定委員會
        原先所認定被告有闖紅燈之見解，而認為：「因雙方當
        事人均稱綠燈進入路口，且由現有跡證資料無法研判確
        認孰方未遵守號誌指示，未便遽以明確覆議」，有臺灣
        省車輛行車事故覆議鑑定委員會九十七年六月三日覆議
        字第○九七六二○二○○七號函附卷可佐（見本院交簡
        卷第十七頁），則本案既未有不利於被告之積極證據存
        在，公訴意旨以此時間點作為被告有闖紅燈之時點，即
        有違誤。
（四）、告訴人固於本院審理時陳稱如係機車滑倒為何無刮地痕
        及證人甲○○所述其係遵守紅燈而在斑馬線前停車乙節
        均不實在云云。然查：本案被告之機車左前方有擦痕，
        而告訴人機車之右上緣亦有擦痕，顯見當時二輛機車均
        有滑倒而與地面接觸之情形，至於機車滑倒與刮地痕之
        長、短，並非道路交通事故現場圖及調查報告表中應記
        載之事項，故告訴人質疑此部分之說詞，亦難認定被告
        有「積極證據」可證明其主觀上有過失之依據。又證人
        甲○○之車輛是否停放在班馬線上或停在斑馬線前，乃
        是證人本身是否有違規之行為，至於其所證述現場係紅
        燈、綠燈，及在大灣三街上有無人闖越紅燈之情形是否
        屬實，始為本案之重心所在。故告訴人於本院猶執前詞
        認為證人違規乙節，實難資為被告不利之證據。
五、綜上所述，公訴人認被告涉犯刑法第二百八十四條第一項過
    失傷害罪嫌所憑之證據資料，經本院調查證據結果，尚不能
    證明被告主觀上有何過失之犯行，告訴人客觀上固受有傷害
    ，然被告既無過失，自不得基此認為應歸責於被告。此外，
    復無其他積極證據可資證明被告確有公訴人上開所指犯行，
    則依犯罪事實應以證據為其認定基礎，如積極證據不足以證
    明被告犯罪，而依調查所得資料，在一般生活經驗上尚非不
    得另為其他有利被告之推定，本於罪疑惟無之法則，即應依
    法為無罪判決之諭知，以昭審慎。
據上論斷，應依刑事訴訟法第第三百零一條第一項，判決如主文
。
本案經檢察官戊○○到庭執行職務。
中    華    民    國    97    年    10    月    21    日
                刑事第十三庭    法  官  黃翰義
以上正本證明與原本無異。
如不服本判決應於收受本判決後10日內向本院提出上訴書狀，並
應敘述具體理由。如未敘述上訴理由者，應於上訴期間屆滿後20
日內向本院補提理由書狀（均須按他造當事人之人數附繕本）「
切勿逕送上級法院」。
                                書記官  謝文心
中    華    民    國    97    年    10    月    22    日
附錄本件論罪科刑法條全文：
中華民國刑法第284條
（過失傷害罪）
因過失傷害人者，處6月以下有期徒刑、拘役或5百元以下罰金，
致重傷者，處1年以下有期徒刑、拘役或5百元以下罰金。
從事業務之人，因業務上之過失傷害人者，處1年以下有期徒刑
、拘役或1千元以下罰金，致重傷者，處3年以下有期徒刑、拘役
或2千元以下罰金。


司法院資訊處製作；財團法人民間司法改革基金會備份。
